【裁判字號】    92,台上,2229
【裁判日期】    920424
【裁判案由】    偽造文書
【裁判全文】
最高法院刑事判決                              九十二年度台上字第二二二九號
    上  訴  人  甲○○
右上訴人因偽造文書案件，不服台灣高等法院台中分院中華民國八十九年八月十六日
第二審判決（八十九年度上訴字第一三三三號，起訴案號：台灣台中地方法院檢察署
八十八年度偵字第一九六０五號），提起上訴，本院判決如左：
    主  文
原判決撤銷，發回台灣高等法院台中分院。
    理  由
本件原判決認定上訴人甲○○係設於台中縣龍井鄉○○路五十三之七號之電玩大觀園
負責人，以販售各類電視遊樂器主機、周邊設備、遊戲卡匣及光碟片為業，竟基於概
括之犯意，自民國八十八年三月間起至同年七月二十日止，明知：如原判決附表Ａ
所示之商標圖樣及原判決附表Ｂ所示之電腦程式著作，業經日商任天堂株式會社（下
稱日商任天堂公司）在我國申請獲准商標及著作權之註冊，未經日商任天堂公司之授
權，基於行銷目的而意圖欺騙他人，在該電玩大觀園中，連續以每個新台幣（下同）
二百元至五百元不等之價格販賣在包裝盒、卡匣收容盒、卡匣、說明書上使用與原判
決附表Ａ相同之商標，在卡匣內重製有原判決附表Ｂ之電腦程式著作，且於使用電視
遊樂器主機執行程式，亦會在電視螢幕上出現前述商標圖樣之仿冒遊戲卡匣（其貨源
及進價均不明）；「ＳＥＧＡ」商標設計圖，係日商世雅（ＳＥＧＡ）企業股份有
限公司（下稱世雅公司）向經濟部申請註冊取得商標專用權，「ＰＬＡＹＳＴＡＴＩ
ＯＮ」商標設計圖係日商蘇妮（ＳＯＮＹ）股份有限公司（下稱蘇妮公司）向經濟部
申請註冊取得商標專用權，「ＰＳ」商標設計圖，係日商新力電腦娛樂股份有限公司
（下稱新力公司）向經濟部申請註冊取得商標專用權，均指定使用於商標法施行細則
第二十七條第八十類之電腦、家庭微電腦、公司用微電腦、硬體、軟體、電腦用磁帶
磁碟、電視遊樂器用程式卡帶、磁帶、磁碟、驅動器等商品，專用權期間世雅公司部
分，自七十三年七月一日起至八十三年六月三十日止，嗣延展至九十三年六月三十日
止；蘇妮公司之「ＰＬＡＹＳＴＡＴＩＯＮ」部分，自八十四年三月一日起至九十四
年二月二十八日止，嗣移轉登記予新力公司（登載於八十四年六月十六日第二卷第十
二期商標公報），新力公司之「ＰＳ」部分，自八十五年三月十六日起至九十五年三
月十五日止，均在國際間行銷多年，已為相關大眾所共知之商標圖樣，且綽號「阿宏
」之不詳姓名男子持以兜售之遊戲光碟片每片售價僅為四十元，與世雅公司及新力公
司之原版光碟片每片單價一至二千元不等，相去懸殊，顯係仿冒世雅公司及新力公司
之光碟片，竟未經商標專用權人世雅公司及新力公司之同意，連續向「阿宏」以上開
單價販入仿冒世雅公司及新力公司之遊戲光碟後，再各加價十元售出牟利。而連續販
賣上述、仿冒商標之商品，及明知部份係侵害電腦程式著作財產權之重製物而
仍作為直接營利之使用。且上開仿冒之遊戲卡匣及仿冒之遊戲光碟片，於使用電視遊
樂器主機執行程式，會在電視螢幕上分別出現如原判決附表Ａ所示及「ＳＥＧＡ」、
「ＰＬＡＹＳＴＡＴＩＯＮ」、「ＰＳ」之商標圖樣，與真品為相同之使用，致與日
商任天堂公司及世雅公司、新力公司所製作之真品相混淆，而又連續行使該偽造之文
書，足以生損害於消費大眾及日商任天堂公司、世雅公司、新力公司。案經法務部調
查局台中縣調查站之人員於八十八年七月二十日在上址電玩大觀園店內查獲，並扣得
：部份尚未賣出之仿冒任天堂遊戲卡匣五十個；部份販入尚未賣出之仿冒「ＰＳ
」遊戲光碟三千四百十五片、「ＳＥＧＡ」遊戲光碟六千六百四十五片、販賣仿冒「
ＰＳ」及「ＳＥＧＡ」遊戲光碟之目錄各一本後，由該站移送暨被害人日商任天堂公
司、世雅公司、新力公司訴請台灣台中地方法院檢察署檢察官偵查起訴等情。因而將
第一審判決撤銷，改判論處上訴人連續行使偽造私文書，足以生損害於他人罪刑，固
非無見。
惟查：(一)、原判決認定上訴人有連續販賣仿冒如原判決附表Ａ所示商標之商品，及侵
害如原判決附表Ｂ所示之電腦程式著作財產權之事實，係以查扣之遊戲卡匣及遊戲光
碟片，於使用電視遊樂器主機執行程式時，確在電視畫面上出現有該等公司之商標圖
樣，有勘驗照片在卷為其主要論據。然就卷附之照片資料以觀，其顯示者係查扣光碟
片之包裝外觀，並無所謂在電視畫面上出現之商標圖樣（見偵查卷第一一四｜一一九
頁），故其認定之事實與所採之證據不相適合，自有證據上理由矛盾之違誤。(二)、原
判決理由所引述上訴人辯稱：伊買進上開遊戲卡匣係供自己打玩用，並無販賣，且伊
係向合法經銷商皇龍電視遊樂器店購買，未料其中真仿品雜混，無從分辨其真偽，不
知內有仿冒遊戲卡匣等語，如果無訛，則其買進之遊戲卡匣不論係供自己打玩，或供
販賣，其有無犯罪之故意，即有研求之餘地。原審對於查扣之遊戲卡匣是否向合法經
銷商皇龍電視遊樂器店購買？是否有真仿品雜混之情形？是否無從分辨其真偽？等事
項，未詳加調查說明，僅謂上訴人買進該批卡匣果係供自己打玩，焉有買進相同之遊
戲卡匣數個，並在卡匣上貼有其商號「電玩大觀園」之價格標籤之道理云云，遽行判
決，仍有調查職責未盡及理由不備之違誤。上訴意旨指摘原判決不當，非全無理由，
應認有撤銷發回更審之原因。又原判決不另為上訴人無罪諭知之部分，基於審判不可
分之原則，併予發回，附此敘明。
據上論結，應依刑事訴訟法第三百九十七條、第四百零一條，判決如主文。
中      華      民      國    九十二年      四          月    二十四    日
                              最高法院刑事第八庭
                                  審判長法官  莊  登  照
                                        法官  洪  明  輝
                                        法官  黃  一  鑫
                                        法官  魏  新  和
                                        法官  林  秀  夫
      右正本證明與原本無異
                                              書  記  官
中      華      民      國    九十二    年      四      月     三十     日


司法院資訊處製作；財團法人民間司法改革基金會備份。
